【裁判字號】    99,訴,253
【裁判日期】    990504
【裁判案由】    違反槍砲彈藥刀械管制條例
【裁判全文】
臺灣臺南地方法院刑事判決               99年度訴字第253號
公  訴  人  臺灣臺南地方法院檢察署檢察官
被      告  乙○○
選任辯護人  邱銘律師
上列被告因違反槍砲彈藥刀械管制條例等案件，經檢察官提起公
訴（98年度偵字第17816 號），本院判決如下：
    主  文
乙○○未經許可，寄藏手槍，累犯，處有期徒刑伍年肆月，併科
罰金新臺幣拾萬元，罰金如易服勞役，以新臺幣壹仟元折算壹日
，扣案如附表編號1所示之物沒收。
    事  實
一、乙○○前因擄人勒贖案件，經臺灣高等法院臺南分院以85年
    度上更(一)字第92號判處有期徒刑14年確定，嗣於民國98年3
    月18日假釋付保護管束期滿未經撤銷，以已執行論。詎黃俊
    杰猶不知悔改，明知具有殺傷力之制式手槍及制式、非制式
    子彈係屬槍砲彈藥刀械管制條例管制之槍砲及彈藥，非經中
    央主管機關許可，不得寄藏及持有，竟未經許可，基於寄藏
    、持有具殺傷力之制式手槍及制式、非制式子彈之犯意，於
    98年4 、5 月間某日，在臺南縣佳里鎮某公園，受林銘雄（
    98年7 月1 日死亡）委託，代為藏放如附表所示具有殺傷力
    之制式半自動手槍1支（含彈匣1個，槍枝管制編號：000000
    0000號）、制式子彈5 顆及非制式子彈10顆，而寄藏前開槍
    、彈於其台南縣佳里鎮○○路260 巷15號住處，並兼為防身
    之用。迄至98年12月10日下午3 時20分許，為警持本院核發
    之搜索票至其上開住處2 樓廚房外牆分離式冷氣機外機上扣
    得黑色手提包1 個，其內置放有黃色毛巾1 條及如附表編號
    1 至3 所示具有殺傷力之槍枝及子彈，並在乙○○所使用之
    車牌號碼2669-SW 自小客車右前座位扣得彈殼1 個，而查獲
    上情。
二、案經臺南縣警察局佳里分局報告臺灣臺南地方法院檢察署檢
    察官偵查起訴。
    理  由
壹、程序事項
    本件公訴人所提出之證據資料、方法，被告所提出之被告全
    戶戶籍謄本1 份、台南縣佳里鎮建南里辦公處證明書1 份及
    臺南縣警察局99年2 月20日南縣佳警偵字第0990001684號函
    及所檢附之台南縣警察局99年2 月20日南縣警鑑字第099220
    0142號鑑驗書等資料，業經本院於99年4 月20日公開審理之
    始，經評議後當庭宣示均具有證據能力，並載明於審判筆錄
    。
貳、實體事項
  一查上開事實業據被告乙○○於警詢、偵查及本院審理中坦承
    不諱，核與證人即於警察機關執行搜索時在場之被告之女友
    陳心瑀於警詢時證述之情節相符，並有臺南縣警察局佳里分
    局搜索、扣押筆錄、佳里分局偵查隊扣押物品目錄表、執行
    搜索、扣押過程照片暨扣押物品照片計25張附卷可稽，復有
    扣案如附表編號1 所示之手槍1 枝及附表編號2 、3 所示之
    子彈可佐。又扣案之槍、彈，經送請內政部警政署刑事警察
    局鑑定後，其鑑定結果分別如附表所示，認附表編號1 所示
    之制式手槍1 枝具有殺傷力，扣案制式子彈其中5 顆、非制
    式子彈其中10顆具有殺傷力，此有內政部警政署刑事警察局
    99年1 月18日刑鑑字第0000000093號鑑驗書一件在卷可證（
    見偵卷第13頁），從而，上揭扣案之制式手槍1 枝及制式子
    彈5 顆、非制式子彈10顆，確係均具有殺傷力，被告所為自
    白核與事實相符，應可採信。是本件事證明確，被告上開犯
    行，洵堪認定。
  二核被告所為，係犯槍砲彈藥刀械管制條例第7 條第4 項之未
    經許可，寄藏手槍罪，與同條例第12條第4 項之未經許可寄
    藏子彈罪。被告寄藏手槍、子彈後，其持有該手槍、子彈之
    行為乃受寄之當然結果，不另論以持有手槍與子彈罪。又被
    告以一行為，同時寄藏手槍與子彈，係同時觸犯前開2 罪名
    ，為想像競合犯，應依刑法第55條規定，從一重罪即未經許
    可寄藏手槍罪處斷。又被告有如犯罪事實欄所載之前科執行
    記錄，甫於98年3 月18日假釋付保護管束期滿未經撤銷視為
    執行完畢，有臺灣高等法院被告前案紀錄表附卷可稽，其於
    上開有期徒刑執行完畢後5 年內，故意再犯本件有期徒刑以
    上之罪，為累犯，應依刑法第47條第1 項之規定，加重其刑
    。爰審酌被告無視於政府嚴格管制槍彈之政策，竟無故寄藏
    持有前揭手槍及子彈，所為對社會治安有顯著之潛在危險性
    ，對他人之生命安全已構成極大威脅，惟念其於犯後坦承犯
    罪，態度良好，復參以其所持手槍、子彈之種類及寄藏之時
    間等及檢察官所求刑度等一切情狀，量處如主文所示之刑，
    並就罰金刑部分諭知如易服勞役之折算標準，以資懲儆。
  三被告之辯護人雖以被告犯後已坦承犯行，且被告係因友人林
    銘雄向被告借款後無力償還而將槍枝置放於被告處隨即離開
    ，被告不知該如何處理槍械而持有，被告持有過程中並未曾
    持以作為犯罪所用，且被告持有槍枝時間不長，另被告係單
    親家庭，尚有年邁之父親及年幼之子，須由被告照顧，被告
    係因朋友寄放而被動持有槍枝，其犯罪實屬情有可原，請求
    依刑法第59條規定酌減被告之刑度等語。然按刑法第59條規
    定犯罪情狀可憫恕者，得酌量減輕其刑，固為法院依法得自
    由裁量之事項，然非漫無限制，必須犯罪另有特殊之原因與
    環境，在客觀上足以引起一般同情，認為即予宣告法定低度
    刑期尤嫌過重者，始有其適用。是為此項裁量減刑時，必須
    就被告全部犯罪情狀予以審酌在客觀上是否有足以引起社會
    上一般人之同情，而可憫恕之情形，始稱適法（最高法院88
    年度台上字第6683號判決要旨參照）。查被告犯後於警詢、
    偵查及本院審理時固均坦承犯行，然此僅能認屬被告犯後之
    態度，本屬刑法第57條科刑輕重標準應斟酌之範圍，自難以
    其坦承犯行作為可憫恕之依據。又槍砲彈藥刀械管制條例第
    7 條第4 項之罪之法定本刑為5 年以上有期徒刑，併科新臺
    幣1000萬元以下罰金，此乃立法者於立法時於評價行為人若
    單純觸犯該罪後所定之刑度，並未結合他罪。行為人受寄藏
    槍彈後另行起意而犯他罪，自應另外予以評價，與其所犯之
    未經許可，寄藏手槍罪無涉。若被告寄藏手槍後因未另作其
    他犯罪使用，即可認為在客觀上已足引起一般同情，無異架
    空立法者所定之法定刑。況依被告之智識能力，當知悉槍彈
    之係屬違禁物品，竟同意由友人林銘雄置放上開槍彈，且被
    告於警詢時尚供稱伊留置該槍枝欲作為防身用途（見警卷第
    5 頁），足見其寄藏上開槍枝係兼於其自身意願，並非如辯
    護人所稱僅係單純被動接受，且衡酌槍砲彈藥刀械管制條例
    之立法目的，係為防制槍枝、子彈危害，維護國內治安，倘
    遽予憫恕被告並減輕其刑，無法達到刑罰特別預防之目的，
    另衡諸社會一般人客觀標準，本案並無何等足以引起一般同
    情之客觀情狀而應予以憫恕，爰不依刑法第59條酌減其刑，
    附此敘明。
  四扣案如附表編號1所示之手槍，係屬違禁物，應依刑法第38
    條第1 項第1 款之規定，併予宣告沒收。至於被告原所寄藏
    之15顆子彈，扣案後經試射鑑定之如附表編號2 所示之具有
    殺傷力制式子彈5 顆及編號3 非制式子彈10顆，原雖亦屬違
    禁物，然於試射鑑定已擊發，不具有子彈之完整結構，失去
    效能，堪認現已不具殺傷力，而非違禁物，自無從諭知沒收
    。又扣案經鑑定本不具殺傷力之如附表編號2 所示之制式子
    彈1 顆及編號3 所示之非制式子彈1 顆及扣案如附表編號4
    至6 所示之物，均非違禁物，且與被告本件犯罪間，難認有
    直接關係，不能認係供本件犯罪所用之物，亦無從宣告沒收
    。
據上論斷，應依刑事訴訟法第299 條第1 項前段，槍砲彈藥刀械
管制條例第7 條第4 項、第12條第4 項，刑法第11條前段、第55
條、第47條第1 項、第42條第3 項前段、第38條第1 項第1 款、
第2 項，判決如主文。
本案經檢察官甲○○到庭執行職務。
中    華    民    國    99    年      5    月    4    日
                  刑事第二庭  審判長  法  官  蘇義洲
                                      法  官  黃瑪玲
                                      法  官  童來好
以上正本證明與原本無異。
如不服本判決應於收受本判決後10日內向本院提出上訴書狀，並
應敘述具體理由。其未敘述上訴理由者，應於上訴期間屆滿後20
日內向本院補提理由書狀（均須按他造當事人之人數附繕本）「
切勿逕送上級法院」。
                                      書記官  柯貞如
中    華    民    國    99    年    5    月      4    日
附錄本案論罪科刑法條：
槍砲彈藥刀械管制條例第7 條第4 項
未經許可，持有、寄藏或意圖販賣而陳列第 1 項所列槍砲、彈
藥者，處 5 年以上有期徒刑，併科新臺幣 1 千萬元以下罰金。
意圖供自己或他人犯罪之用，以強盜、搶奪、竊盜或其他非法方
法，持有依法執行公務之人所持有之第 1 項所列槍砲、彈藥者
，得加重其刑至二分之一。
附表：
┌──┬──────────┬────────────────┬─────┐
│編號│名稱                │鑑定結果                        │鑑定書    │
│    │                    │                                │          │
├──┼──────────┼────────────────┼─────┤
│1   │以色列IMI廠JERICHO  │認係口徑9mm制式半自動手槍，為以 │內政部警政│
│    │941F型手槍1支 （含彈│色列IMI廠JERICHO 941F型，槍號為 │署刑事警察│
│    │匣1個，槍枝管制編號 │146207，槍管內具陸條右旋來復線，│局98年1月 │
│    │：0000000000號）    │擊發功能正常，可供擊發同口徑制式│18日刑鑑字│
│    │                    │子彈使用，認具殺傷力。          │第00000000│
├──┼──────────┼────────────────┤93號鑑定書│
│2   │制式子彈6顆         │認均係口徑9mm制式子彈，均經試射 │          │
│    │                    │：                              │          │
│    │                    │(1)5顆，可擊發，認均具殺傷力。   │          │
│    │                    │(2)1顆，無法擊發，認不具殺傷力。 │          │
├──┼──────────┼────────────────┤          │
│3   │非制式子彈11顆      │認均係非制式子彈，由金屬彈殼組合│          │
│    │                    │直徑8.9±0.5mm金屬彈頭而成，均經│          │
│    │                    │試射：                          │          │
│    │                    │(1)10顆，可擊發，認均具殺傷力。  │          │
│    │                    │(2)1顆，無法擊發，認不具殺傷力。 │          │
├──┼──────────┼────────────────┤          │
│4   │彈殼1顆             │認係非制式金屬彈殼。            │          │
├──┼──────────┼────────────────┼─────┤
│5   │黑色手提包1個       │                                │          │
│    │                    │                                │          │
│    │                    │                                │          │
│    │                    │                                │          │
├──┼──────────┼────────────────┤          │
│6   │黃色毛巾1條         │                                │          │
│    │                    │                                │          │
└──┴──────────┴────────────────┴─────┘

司法院資訊處製作；財團法人民間司法改革基金會備份。
